---
title: "Práctico 04: Modelos Mixtos"
output:
  html_document:
    highlight: tango
---

```{r setup, include=FALSE}
knitr::opts_chunk$set(echo = TRUE)
```

## Modelo Lineal Mixto  
Los datos del archivo floral_size.csv corresponden a un estudio donde se pretende determinar si el tamaño de las flores varía entre poblaciones. 
En cada población se muestrearon 30 individuos y de cada individuo se seleccionaron 3 flores (ocasionalmente 2).  

```{r, eval=FALSE}
library(emmeans)
library(nlme)
library(multcomp)
library(ggplot2)
library(performance)

CS <- read.csv("TP4/floral_size.csv", header = TRUE, stringsAsFactors = TRUE)

## Modelo con nlme (normal, único efecto random posible)
f1 <- lme(log(CSF) ~ PopF, random = ~ 1 | indivF, data = CS, method = "REML")
summary(f1)

## probar efectos fijos
f0 <- lme(log(CSF) ~ 1, random = ~ 1 | indivF, data = CS, method = "ML")
f2 <- lme(log(CSF) ~ PopF, random = ~ 1 | indivF, data = CS, method = "ML")
anova(f0, f2)

# modelo final
f3 <- lme(log(CSF) ~ PopF, random = ~ 1 | indivF, data = CS, method = "REML")
summary(f3)

# diagnóstico
check_model(f3)

# pair-wise differences
CS_f <- emmeans(f3, list(pairwise ~ PopF), adjust = "tukey")
CS_f

# Floral shape in field - plot
CS_campito <- plot(CS_f)
letrasF <- cld(CS_f, Letters = letters)
CS_F <- CS_campito +
  geom_text(
    data = letrasF,
    aes(letrasF$emmean, letrasF$PopF, label = letrasF$.group),
    position = position_nudge(x = 0.05),
    size = 4
  ) +
  labs(x = "log(Centroid size)", y = "Natural populations") +
  xlim(3.6, 4.25) +
  theme_bw()
CS_F

```

## Modelo lineal generalizado mixto.

Modelamos el número de gorriones de las marismas (*Ammospiza caudacuta*) en función de la cobertura de juncos. 
La variable respuesta es banded (número de gorriones), por lo que probaremos una distribución de Poisson. 
Se utilizará sitio como variable aleatoria.   

```{r, eval=FALSE}
library(lme4)
library(ggplot2)

banded <- read.table("TP4/bandedSP.txt", header = TRUE)

# exploración
ggplot(banded, aes(x = Juncus, y = Banded)) +
  geom_point() +
  facet_wrap(. ~ Site)

# diferentes modelos random (sólo ML)
m1 <- glmer(
  Banded ~ Juncus + (1 | Site),
  data = banded, family = poisson
)
m2 <- glmer(
  Banded ~ Juncus + (0 + Juncus | Site) + (1 | Site),
  data = banded, family = poisson
)
m3 <- glmer(
  Banded ~ Juncus + (Juncus | Site),
  data = banded, family = poisson
)
# NOTA: la forma (Juncus|Site) arroja error por overfitting.

AIC(m1, m2)
BIC(m1, m2)

# diferentes modelos fijos
m4 <- glmer(
  Banded ~ 1 + (1 | Site), data = banded,
  family = poisson
)
m5 <- glmer(
  Banded ~ Juncus + (1 | Site), data = banded,
  family = poisson
)

anova(m4, m5)

summary(m5)

## Debemos chequear la sobredispersión siempre en el modelo más complejo
## ver limitaciones de esta función

overdisp_fun <- function(m) {
  rdf <- df.residual(m)
  rp <- residuals(m, type = "pearson")
  Pearson.chisq <- sum(rp^2)
  prat <- Pearson.chisq / rdf
  pval <- pchisq(Pearson.chisq, df = rdf, lower.tail = FALSE)
  c(chisq = Pearson.chisq, ratio = prat, rdf = rdf, p = pval)
}

overdisp_fun(m5)
overdisp_fun(m2) # comparar con el más complejo posible

# diagnóstico
plot(m5)
qqnorm(resid(m5))

# si hubiera sobredispersión podríamos usar quasipoisson con
# modelos quasi
library(MASS)

m5_qp <- glmmPQL(
  Banded ~ Juncus, random = ~1 | Site,
  data = banded, family = poisson)

summary(m5_qp)

# otras familias (binomial negativa en este caso)
library(glmmTMB)
library(DHARMa)

m5_nb <- glmmTMB(
  Banded ~ Juncus + (1 | Site),
  data = banded, family = nbinom2
)

summary(m5_nb)

check_model(m5_nb)
check_model(m5)

simres_nb <- simulateResiduals(m5_nb)
plot(simres_nb)

simres <- simulateResiduals(m5)
plot(simres)

```

## Comparación de *lme4* y *glmmTMB*   

Algunas ventajas de glmmTMB sobre lme4 son: 
1- mayor flexibilidad (inflación de ceros, etc.)
2- mayor velocidad para GLMM, especialmente aquellos con un gran número de parámetros de nivel superior 
(efectos fijos más parámetros de varianza-covarianza de efectos aleatorios). 
Por el contrario:
1- lme4 debería ser más rápido para LMM (Gaussianos)
2- lme4 es más maduro y actualmente cuenta con una mayor variedad de diagnósticos y métodos una vez ajustado el modelo, 
incluyendo paquetes derivados. 

## Ejercicios

La base datos Contraception obtenida a partir del paquete mlRev corresponde a un conjuntos de datos del Center for Multilevel
Modelling de la Universidad de Bristol y proceden de la Encuesta de Fecundidad de Bangladesh de 1989 (Huq & Cleland, 1990). 
Los datos son una submuestra de respuestas de 1934 mujeres agrupadas en 60 distritos y poseen varias variables. La idea es 
ajustar un modelo para ver si existe una relación en el uso de anticonceptivos (uso) y las variables: edad de las personas (age), 
si las mujeres ya han tenido hijos (ch) y el lugar donde viven (urban). La variable District sería una variable aleatoria.
Ajuste el modelo más adecuado. Nota: Para introducir un término cuadrático use poly(x,2).

Pista:
```{r, eval=FALSE}
g1 <- ggplot(cont, aes(x = age, y = uso)) + 
  geom_point(alpha = 0.25, position = position_jitter(height = 0.1)) + 
  stat_smooth(method = "gam", method.args = list(family=binomial)) +
  theme_bw() + 
  facet_wrap(.~urban, ncol = 2)
g1
```

   